臺灣高等法院臺南分院民事判決
111年度金上字第3號
上  訴  人  薛妃君  
訴訟代理人  吳炳輝律師
被上訴人    王寶琴  
訴訟代理人  林媗琪律師
複代理人    趙培皓律師
上列當事人間請求侵權行為損害賠償事件，上訴人對於中華民國
110年12月10日臺灣臺南地方法院第一審判決（109年度訴字第65
6號）提起上訴，本院於111年8月30日言詞辯論終結，判決如下
：
    主    文
上訴駁回。
第二審訴訟費用由上訴人負擔。
    事實及理由
一、上訴人主張：原審被告謝淑美對外誆稱有低價購買新光三越
    禮券之特殊管道，惟係以市價購入再低價賣出之方式吸引資
    金。被上訴人明知非銀行不得經營收受存款業務，竟向多數
    人收受款項，吸收資金，約定給付與本金顯不相當之紅利，
    而陸續集資，向謝淑美購買新光三越禮券。上訴人自民國10
    5年12月5日起於原判決附表一（下稱附表一）所示時間，陸
    續將同表所載金額共新臺幣（下同）1,130萬4,500元，以付
    現或轉匯銀行帳戶方式交付被上訴人，集資買受前揭禮券，
    再由被上訴人於原判決附表二（下稱附表二）所示時間，將
    同表所載金額共843萬0,400元陸續匯款回伊銀行帳戶。被上
    訴人違反非銀行不得經營收受存款業務之保護他人法律，致
    伊受有287萬4,100元之損害，爰依民法第184條第2項規定及
    銀行法之法律關係，請求被上訴人與謝淑美連帶賠償287萬4
    ,100元本息。原判決就此部分為伊敗訴判決，尚有未洽。上
    訴聲明：（一）原判決不利上訴人部分廢棄。（二）上廢棄
    部分，被上訴人應與謝淑美連帶給付上訴人287萬4,100元，
    及自109年5月6日起至清償日止，按年息百分之5計算之利息
    （上訴人於原審請求謝淑美給付，經判決勝訴部分，未據謝
    淑美聲明不服而確定，不在本院審理範圍）。
二、被上訴人則以：伊將自己及友人之投資款交付謝淑美，同為
    受害人，該部分並經檢察官為不起訴處分；而伊僅係資金提
    供者，尚與銀行法第29條、第29條之1規定有間，更難認成
    立同法第125條第1項後段之罪。且上訴人對伊本件侵權行為
    損害賠償請求權已罹於2年時效而消滅等語，資為抗辯。答
    辯聲明：上訴駁回。
三、不爭執之事項
(一)上訴人自105年12月5日陸續以匯入被上訴人台新銀行崇德分
    行帳戶或現金方式，交付被上訴人合計1,130萬4,500元之金
    額。被上訴人則將合計843萬0,400元之金額陸續匯回上訴人
    之中國信託銀行000000000000號帳戶。前開歷次時間、金額
    如附表一、二所示。
(二)被上訴人與謝淑美等人，前經臺灣臺南地方法院108年度金
    重訴字第3號、109年度金訴字第145號刑事判決（下合稱系
    爭刑事案件、判決），認定謝淑美犯詐欺取財罪、共同犯銀
    行法第125條第1項後段之非法經營收受存款業務罪，其中得
    易科罰金部分應執行有期徒刑2年，如易科罰金以1,000元折
    算1日，不得易科罰金部分，應執行有期徒刑9年4月；被上
    訴人係共同犯銀行法第125條第1項後段之非法經營收受存款
    業務罪，處有期徒刑3年8月（被上訴人經告訴詐欺取財部分
    ，則由檢察官另為不起訴處分）。該案被上訴人上訴部分，
    經本院以110年度金上重訴字第989號刑事判決駁回上訴，被
    上訴人不服，現上訴第三審中。
(三)上訴人107年5月13日於警詢筆錄陳述「我們拿一筆錢給王寶
    琴，王寶琴說她將錢拿去新光三越的化妝品專櫃投資，每個
    月會給我們分紅3%，我們就相信他，107年4月24日王寶琴以
    LINE通知我，說她被詐騙了，我投資的錢拿不回來，我才知
    道被騙了」。
(四)附於原審卷一第149至211頁之通訊軟體截圖，其形式上均為
    真正。
四、本院之判斷： 
　　上訴人主張被上訴人與謝淑美共同違反銀行法，致其受有損
    害，請求被上訴人與謝淑美負連帶損害賠償責任。惟為被上
    訴人所否認，並以上情置辯；是上訴人依民法第184條第2項
    及銀行法之法律關係，請求被上訴人與謝淑美連帶給付287
    萬4,100元，有無理由？上訴人此項請求權，是否已罹於時
    效？為本件應審究之爭點。爰分述如下：
(一)按違反保護他人之法律，致生損害於他人者，負賠償責任。
    但能證明其行為無過失者，不在此限，民法第184條第2項定
    有明文。又除法律另有規定者外，非銀行不得經營收受存款
    、受託經理信託資金、公眾財產或辦理國內外匯兌業務。以
    借款、收受投資、使加入為股東或其他名義，向多數人或不
    特定之人收受款項或吸收資金，而約定或給付與本金顯不相
    當之紅利、利息、股息或其他報酬者，以收受存款論。銀行
    法第29條第1項、第29條之1亦分別有明文。銀行法第29條之
    立法目的，並非僅在保護金融秩序，尚包括存款人權益之保
    障，因此違反銀行法之規定，自屬於違反保護他人之法律。
(二)查上訴人自105年12月5日陸續以匯入被上訴人台新銀行崇德
    分行帳戶或現金方式，交付被上訴人合計1,130萬4,500元之
    金額。被上訴人則將合計843萬0,400元之金額陸續匯回上訴
    人之中國信託銀行000000000000號帳戶。前開歷次時間、金
    額如附表一、二所示。被上訴人與謝淑美共同犯銀行法第12
    5條第1項後段之非法經營收受存款業務罪部分，分別經系爭
    刑事案件一、二審判決有罪，現上訴第三審中等情，為兩造
    所不爭執（不爭執事項㈠㈡）。
(三)惟按因侵權行為所生之損害賠償請求權，自請求權人知有損
    害及賠償義務人時起，2年間不行使而消滅，自有侵權行為
    時起，逾10年者亦同，民法第197條第1項定有明文。查被上
    訴人於系爭刑事案件警詢時自陳：「王寶琴說她將錢拿去新
    光三越的化妝品專櫃投資，每個月會給我們分紅3%，我們就
    相信他，107年4月24日王寶琴以LINE通知我，說她被詐騙了
    ，我投資的錢拿不回來，我才知道被騙了」、「我要對王寶
    琴非法吸金提刑事告訴並附帶民事賠償」、「王寶琴真的不
    是被害人，他是欺騙我們金錢的人」等語(原審卷一第284、
    285頁)，故本件縱認被上訴人吸收資金，有約定給付與本金
    顯不相當紅利之違反銀行法第29條第1項、第29條之1規定之
    行為，而構成侵害上訴人財產權之侵權行為，惟上訴人於10
    7年4月24日已知悉被上訴人為侵權行為人及侵權行為之事實
    ，卻遲至109年4月27日始提起本件訴訟（原審卷一第13頁)
    ，依前揭規定，該侵權行為賠償請求權已罹於2年時效。上
    訴人雖主張其於107年5月13日始為警詢筆錄之陳述，應依該
    時點計算時效云云。惟查警詢筆錄固係於107年5月13日為之
    ，然依上訴人於警詢筆錄前後陳述觀之，上訴人敘明107年4
    月24日已知其被騙，並敘及被上訴人是欺騙其金錢之人，可
    知上訴人於107年4月24日當日已知悉被上訴人為侵權行為人
    。且衡諸附表一、二之匯款時間，早自105年12月5日至107
    年3月12日間，被上訴人即有集資、分紅之違反銀行法情形
    ，應為上訴人所知悉。又上訴人亦未舉證證明其於同年5月1
    3日始知悉被上訴人為侵權行為人之相關證據，其主張107年
    5月13日始知悉被上訴人為侵權行為人，時效應自該日起算
    云云，尚非可採。
五、從而，上訴人依民法第184條第2項及銀行法之法律關係，請
    求被上訴人應與謝淑美連帶給付287萬4,100元，及自109年5
    月6日起至清償日止按年息百分之5計算之利息，為無理由，
    應予駁回。原審就此部分為上訴人敗訴之判決，並無不合，
    應予維持。上訴意旨指摘原判決不當，求予廢棄改判，為無
    理由，應駁回其上訴。
六、本件事證已臻明確，兩造其餘攻擊、防禦方法及舉證，核與
    判決之結果不生影響，爰不一一論述，併此敘明。
七、據上論結，本件上訴為無理由，依民事訴訟法第449條第1項
    、第78條，判決如主文。
中　　華　　民　　國　　111 　年　　9 　　月　　20　　日
                  民事第二庭    審判長法  官  吳上康

                                      法  官  林育幟

                                      法  官  黃義成
上為正本係照原本作成。
上訴人如不服本判決，應於收受送達後20日內向本院提出上訴書
狀，其未表明上訴理由者，應於提出上訴後20日內向本院補提出
理由書狀（均須按他造當事人之人數附繕本），上訴時應提出委
任律師或具有律師資格之人之委任狀；委任有律師資格者，另應
附具律師資格證書及釋明委任人與受任人有民事訴訟法第466條
之1第1項但書或第2項（詳附註）所定關係之釋明文書影本。如
委任律師提起上訴者，應一併繳納上訴審裁判費。
被上訴人不得上訴。
中　　華　　民　　國　　111 　年　　9 　　月　　20　　日

                                      書記官   翁倩玉

【附註 】
民事訴訟法第466條之1：
⑴對於第二審判決上訴，上訴人應委任律師為訴訟代理人。但上
  訴人或其法定代理人具有律師資格者，不在此限。
⑵上訴人之配偶、三親等內之血親、二親等內之姻親，或上訴人
  為法人、中央或地方機關時，其所屬專任人員具有律師資格並
  經法院認為適當者，亦得為第三審訴訟代理人。
民事訴訟法第466條之2第1項：上訴人無資力委任訴訟代理人者
，得依訴訟救助之規定，聲請第三審法院為之選任律師為其訴訟
代理人。